---
title: "Visualização das testes e dissertações sobre **biblioteca digital** na BDTD"
output: html_notebook
---
## Importação das bibliotecas

Bibliotecas utilizadas:

* dplyr
* ggplot2

```{r}
library(dplyr)
library(ggplot2)
```

## Importação dos dados

```{r}
bdtd_biblioteca_digital <- read.csv("https://raw.githubusercontent.com/FranciscoFoz/Visualizacao_teses_dissertacoes_biblioteca_digital_BDTD/main/Dataset/BDTD_biblioteca_digital.csv",
                                    sep= ";")
```

## Selecionando as colunas necessárias

```{r}
bdtd_biblioteca_digital <- select(bdtd_biblioteca_digital,id,institutions,types,publicationDates)
```

Renomeei as colunas.

```{r}
colnames(bdtd_biblioteca_digital) <- c('id','instituicao','tipos','ano_publicacao')
```

### Quantidade total de documentos

```{r}
quantidade_total_documentos <- count(bdtd_biblioteca_digital)
quantidade_total_documentos
```

```{r}
#Plotando o gráfico
ggplot(quantidade_total_documentos, aes(label = n))+                            
geom_text(aes(x=1.5,y=3),color='darkorchid4',size=80,fontface='bold') + 

#Configurando o título        
ggtitle('Quantidade de teses e dissertações\n sobre biblioteca digital') +      

#Configurando os eixos
xlim(0,5)+
ylim(0,5)+

#Configurando o estilo do gráfico
theme(
  panel.background = element_rect(fill = 'white'),
  axis.title = element_blank(),
  panel.border = element_blank(),
  panel.grid = element_blank(),
  axis.ticks = element_blank(),
  axis.text = element_blank(),
  plot.title = element_text(size=28)) +
annotate('text',x=0,y=0.2,
  label='Indexadas na BDTD de 1998 a 2019',
  col='darkgrey',
  cex=9,
  fontface='bold',
  adj=0)
```

### Quantidade de teses e dissertações

Agora verificarei a quantidade de teses e dissertações entre o total.

```{r}
#Modificando o nome do tipo de documento
bdtd_biblioteca_digital[bdtd_biblioteca_digital=="doctoralThesis"] <- "Teses"
bdtd_biblioteca_digital[bdtd_biblioteca_digital=="masterThesis"] <- "Dissertações"

freq_teses_dissertacoes <- cbind(frequencia = table(bdtd_biblioteca_digital$tipos), percentual= prop.table(table(bdtd_biblioteca_digital$tipos)) * 100)
freq_teses_dissertacoes
```

Apenas 10.6% dos documentos são teses.

```{r}
teses_dissertacoes <- data.frame(freq_teses_dissertacoes)
teses_dissertacoes$`tipo` <- rownames(teses_dissertacoes)
teses_dissertacoes

```

```{r}
freq_teses_dissertacoes <- data.frame(freq_teses_dissertacoes)
freq_teses_dissertacoes

```

#### Dissertação X Teses: Gráfico de torta

```{r}
#Plotando gráfico
ggplot(data= teses_dissertacoes) + 
geom_bar(aes(x='',y=frequencia,fill=tipo),stat='identity') + 

#Modificando para gerar o gráfico de torta
coord_polar(theta='y',start=0) +

#Plotando os rótulos
geom_text(aes(x='', y=frequencia,label = frequencia),
              hjust=2,vjust=-1,size=5,fontface='bold') + 

#Plotando o título e subtítulo
ggtitle('Quantidade total de teses e dissertações sobre biblioteca digital',
        'Indexadas na BDTD de 1998 a 2019') +

#Modificando a legenda e cores
scale_fill_manual(name="Tipo", 
                  values = c("Dissertações"="darkorchid4", "Teses"="darkorchid1")) +

#Configurando o tema
theme(
  panel.background = element_rect(fill = 'white'),
  axis.title.x = element_blank(),
  axis.title.y = element_blank(),
  panel.border = element_blank(),
  panel.grid = element_blank(),
  axis.ticks = element_blank(),
  axis.text.x = element_blank(),
  plot.title=element_text(size=14),
  plot.subtitle=element_text(colour='darkgrey',face='bold', size=12)
)
```
Mas gráficos de tortas não são tão legais para se visualizar dados. Então irei plotar um gráfico de barras empilhadas.

#### Dissertação X Teses: Gráfico de barras empilhadas

```{r}
#Plotando o gráfico
ggplot(data= teses_dissertacoes) + 
geom_bar(aes(y='',x=frequencia,fill=tipo),stat='identity',width = 0.5) +

#Configurando título, rótulos e eixos
ggtitle('Quantidade total de teses e dissertações sobre biblioteca digital','Indexadas na BDTD de 1998 a 2019') +
geom_text(aes(y='', x=frequencia,label = frequencia),hjust= 3,size=5,fontface='bold') +
labs(x='',y='') + 

#Configurando legenda e cores
scale_fill_manual(name="Tipo", 
                  values = c("Dissertações"="darkorchid4", "Teses"="darkorchid1"))+  

#Configurando o tema
theme(
  panel.background = element_rect(fill = 'white'),
  axis.text.x=element_blank(),
  axis.ticks= element_blank(),
  plot.title=element_text(size=15),
  legend.position= c(.9,.9),
  plot.subtitle=element_text(colour='darkgrey',face='bold', size=12)) + 

#Plotando o texto
annotate(geom='text',label='Do total de 66 documentos ',x=0,y=0.65,size=4,color='black',fontface='bold',adj = 0) +
annotate(geom='text',label='10.6% são teses',x=0,y=0.6,size=4,color='darkorchid1',fontface='bold',adj = 0) + 
annotate(geom='text',label='89.4% são dissertações',x=0,y=0.55,size=4,color='darkorchid4',fontface='bold',adj = 0)
```
### Dissertação X Teses: Visualização ao longo do tempo


```{r}
freq_ano <- cbind(frequencia = table(bdtd_biblioteca_digital$ano_publicacao), percentual= prop.table(table(bdtd_biblioteca_digital$ano_publicacao)) * 100)
freq_ano
```

Durante o período de 1998 a 2019, teve um pico bem grande em 2011, para os trabalhos publicados sobre o tema.

#### Verificando a quantidade anual de dissertações e teses

```{r}
freq_teses_dissertacoes_ano <- table(bdtd_biblioteca_digital$ano_publicacao,bdtd_biblioteca_digital$tipos)
freq_teses_dissertacoes_ano
```

```{r}
freq_teses_dissertacoes_ano <- as.data.frame(freq_teses_dissertacoes_ano)
colnames(freq_teses_dissertacoes_ano) <- c('ano','tipos','freq')
freq_teses_dissertacoes_ano
```

#### Criando o gráfico de linha

```{r}
#Plotando o gráfico
ggplot(data=freq_teses_dissertacoes_ano) + 
geom_line(aes(x=ano,y=freq,group=tipos,color=tipos),size = 1)+

#Alterando o limite do eixo y
scale_y_continuous(breaks = seq(0, 15, by = 1))+

#Configurando a legenda e as cores
scale_color_manual(name="Tipo", 
                  values = c("Dissertações"="darkorchid4", "Teses"="darkorchid1")) + 

#Configurando o título e os rótulos dos eixos
labs(title='Quantidade de teses e dissertações sobre biblioteca digital', 
caption='Fonte: BDTD', 
y='',
x='')+

#Configurando o tema
theme_bw()+
theme(
    panel.grid.minor = element_blank(),
    panel.grid.major.x = element_blank(),
    axis.text.x = element_text(angle = 45, vjust=0.5),
    axis.line.x.top = element_blank(),
    legend.position= c(.91,.86),
    plot.title=element_text(size=15),
    panel.border = element_rect(colour='lightgrey')
)
```
Podemos ver que a explosão dos trabalhos acadêmicos sobre bibliotecas digitais foram no começo da década de 2010, em 2011.

Seria interessante outro estudo para verificar essa foto do período, mas apenas com artigos de periódicos publicados.

### Dissertação X Teses: Quantidade por instituição

Verificarei a quantidade de documentos publicados por instituição para entender quais foram as que mais publicaram durante o período.

```{r}
#Modificando o nome de duas instituições que estavam com "_"
bdtd_biblioteca_digital[bdtd_biblioteca_digital=="PUC_GO"] <- "PUC GO"
bdtd_biblioteca_digital[bdtd_biblioteca_digital=="PUC_SP"] <- "PUC SP"
```

```{r}
freq_instituicao <- cbind(frequencia = table(bdtd_biblioteca_digital$instituicao), percentual= prop.table(table(bdtd_biblioteca_digital$instituicao)) * 100)
freq_instituicao
```

```{r}
#Prepração dos dados para a visualização
instituicoes <- data.frame(freq_instituicao)

#Criarei uma categoria que se a instituição tiver entre os top 20% considerada maior e o restante menor
instituicoes$categoria_quantidade <- ifelse(instituicoes$frequencia >= max(instituicoes$frequencia) * 0.8 , 'maior', 'menor')

#Ordenando pela frequencia
instituicoes <- instituicoes[order(instituicoes$frequencia), ]
instituicoes$`instituicao` <- rownames(instituicoes)
instituicoes$`instituicao` <- factor(instituicoes$`instituicao`, levels = instituicoes$`instituicao`) 
```


```{r}
#Plotando o gráfico
ggplot(data= instituicoes,aes(y=instituicao,x=frequencia,fill=categoria_quantidade)) + 
geom_bar(stat='identity') +

#Plotando os rótulos, título e subtítulo
geom_text(aes(label = frequencia),hjust = -0.5) +
ggtitle('Quantidade de teses e dissertações sobre biblioteca digital',
          'Indexadas na BDTD de 1998 a 2019') +
labs(x='',y='Instituições')+ 

#Configurando as cores
scale_fill_manual(values= c('maior'='darkorchid4','menor'='grey')) +

#Configurando o tema
theme(
  panel.background = element_rect(fill = 'white'),
  axis.text.x=element_blank(),
  axis.ticks= element_blank(),
  legend.position='none',
  plot.title=element_text(size=15),
  plot.subtitle=element_text(colour='darkgrey',face='bold', size=12)) +

#Plotando o texto
annotate(geom='text',label='UFMG e UNB então entre os 20%\n com maior quantidade',x=15,y=2,size=4,color='darkorchid4',fontface='bold',adj = 1)
```

#### Teses por instituição


Verificarei por cada tipo de instituição.


```{r}
freq_instituicoes_tipos <- cbind(table(bdtd_biblioteca_digital$instituicao,bdtd_biblioteca_digital$tipos))
freq_instituicoes_tipos <- as.data.frame(freq_instituicoes_tipos)
freq_instituicoes_tipos
```


Filtrarei apenas as teses.

```{r}
teses <- select(freq_instituicoes_tipos,Teses)
teses <- filter(teses, Teses > 0)
```

```{r}
teses
```

```{r}
#Regra dos top 20%
teses$categoria_quantidade <- ifelse(teses$`Teses` >= max(teses$`Teses`) * 0.8 , 
                                     'maior', 'menor')

#Ordenando pela frequencia
teses <- teses[order(teses$`Teses`), ]
teses$`instituicao` <- rownames(teses)
teses$`instituicao` <- factor(teses$`instituicao`, levels = teses$`instituicao`) 
```



```{r}
#Plotando o gráfico
ggplot(data= teses,aes(y=instituicao,x=Teses,fill=categoria_quantidade)) + 
geom_bar(stat='identity') +

#Plotando os rótulos, título e subtítulo
geom_text(aes(label = Teses),hjust = -0.5) +
ggtitle('Quantidade de teses sobre biblioteca digital','Indexadas na BDTD de 1998 a 2019') +
labs(x='',y='Instituições')+ 

#Configurando as cores
scale_fill_manual(values= c('maior'='darkorchid4','menor'='grey')) +

#Configurando o tema
theme(
  panel.background = element_rect(fill = 'white'),
  axis.text.x=element_blank(),
  axis.ticks= element_blank(),
  legend.position='none',
  plot.title=element_text(size=15),
  plot.subtitle=element_text(colour='darkgrey',face='bold', size=12)) +

#Configurando o texto
annotate(geom='text',label='A UNB está entre os 20%\n com maior quantidade',x=5,y=0.8,size=4,color='darkorchid4',fontface='bold',adj = 1)
```

#### Dissertações por instituição


```{r}
dissertacoes <- select(freq_instituicoes_tipos,Dissertações)
dissertacoes <- filter(dissertacoes, Dissertações > 0)
```

```{r}
#Regra dos top 20%
dissertacoes$categoria_quantidade <- ifelse(dissertacoes$`Dissertações` >= max(dissertacoes$`Dissertações`) * 0.8 , 'maior', 'menor')

#Ordenando pela frequencia
dissertacoes <- dissertacoes[order(dissertacoes$`Dissertações`), ]
dissertacoes$`instituicao` <- rownames(dissertacoes)
dissertacoes$`instituicao` <- factor(dissertacoes$`instituicao`, levels = dissertacoes$`instituicao`) 
```


```{r}
#Plotando o gráfico
ggplot(data= dissertacoes,aes(y=instituicao,x=Dissertações,fill=categoria_quantidade)) + 
geom_bar(stat='identity') +

#Plotando os rótulos, títulos e subtítulo
geom_text(aes(label = Dissertações),hjust = -0.5) +
ggtitle('Quantidade de dissertações sobre biblioteca digital','Indexadas na BDTD de 1998 a 2019') +
labs(x='',y='instituicao')+ 

#Configurando as cores
scale_fill_manual(values= c('maior'='darkorchid4','menor'='grey')) +

#Configurando o tema
theme(
  panel.background = element_rect(fill = 'white'),
  axis.text.x=element_blank(),
  axis.ticks= element_blank(),
  legend.position='none',
  plot.title=element_text(size=15),
  plot.subtitle=element_text(colour='darkgrey',face='bold', size=12)) +

#Configurando o texto
annotate(geom='text',label='A UFMG está entre os 20%\n com maior quantidade',x=15,y=2,size=4,color='darkorchid4',fontface='bold',adj = 1)
```

## Considerações finais

Foi possível verificar que o maior número de publicações de trabalhos acadêmicos sobre "biblioteca digital" entre 1998 e 2019 foi em 2011.

As instituições que mais publicaram sobre o tema foram a UFMG e a UNB.
